【裁判字號】    98,消債抗,65
【裁判日期】    980930
【裁判案由】    更生程序
【裁判全文】
臺灣嘉義地方法院民事裁定  98年度消債抗字第65號
抗  告  人  甲○○
代  理  人  乙○○
上列抗告人聲請更生程序事件，抗告人對於民國98年9月7日本院
98年度消債更字第89號裁定提起抗告，本院裁定如下：
    主  文
抗告駁回。
抗告程序費用新臺幣壹仟元由抗告人負擔。
    理  由
一、按抗告人不能清償債務或有不能清償之虞者，得依本條例所
    定更生或清算程序，清理其債務，消費者債務清理條例（下
    稱同條例）第3條定有明文。而聲請更生或清算不合程式或
    不備其他要件者，法院應以裁定駁回之，復為同條例第8條
    所明定。
二、原裁定意旨略以：抗告人自陳其每月平均收入為新台幣（下
    同）2萬5,722元，則以其收入扣除必要支出（以1萬8,181元
    計），尚餘7,541元，顯足以清償台新銀行所要求每月應清
    償之6,665元之金額，是抗告人主張其不能清償債務或有不
    能清償之虞之情事，自非可採等語。
三、抗告意旨則以：(一)抗告人於原聲請狀中提出個人薪資單9份
    （97年8月至98年4月），雖主張每月平均月薪為2萬5,722元
    。惟其薪資僅為平均月薪，然薪資內容中尚含有健保及勞保
    個人自負額，該平均月薪並非扣除勞健保個人負擔後之每月
    平均實發薪資，原審漏未審酌每月健保及勞保個人支出薪資
    單中詳載勞健保個人支出（97年8月至12月：勞保支出每月
    375元，健保支出每月786元；98年1、2月：勞保支出每月43
    2元，健保支出每月786元；98年3、4月：勞保支出每月378
    元，健保支出每月688元），故每月實領薪資平均為2萬4,57
    0元，而非原裁定所認每月2萬5,722元〔計算式：(27,339＋
    27,339＋27,339＋27,339＋22,339＋22,282＋22,282＋22,4
    34＋22,434)/9＝24,570，元以下四捨五入〕。(二)至於抗告
    人尚投資英奇管理顧問有限公司金額43萬元，此為抗告人之
    現有財產價值（以當初投資額計，惟該公司經過一段時間營
    運後，因嚴重虧損公司本身價值已降低），亦不足清償所欠
    債務總額（合計119萬9,759元）。(三)是以抗告人其每月實際
    平均收入為2萬4,570元，則以前開收入扣除原審認定必要支
    出（以1萬8,181元計），僅餘6,389元，顯不足以清償台新
    銀行所要求每月應清償之6,665元之金額。故抗告人主張其
    不能清償債務或有不能清償之情事，與消費者債務清理條例
    第3條規定並無不合云云。
四、經查，(一)抗告人主張其目前負欠債務總額合計119萬9,759元
    乙節，業據其提出債權人清冊及財團法人金融聯合徵信中心
    當事人綜合信用報告為證，應為可採。抗告人主張其於97年
    12月間曾向台新銀行請求共同協商清償方案，但協商不成立
    乙節，業據台新銀行函覆在卷，亦為可採。抗告人雖主張抗
    告人請求協商時曾提出每月以6,000元清償之方案，而台新
    銀行僅作確認基本資料、個人財產狀況調查，完全未提及協
    商條件及還款方案，且以抗告人協商意願低落、大量密集借
    款消費及投資股票當沖金額達8位數等語搪塞抗告人而不為
    協商云云。惟查抗告人請求共同協商時，以其每月收入為2
    萬7,354元，扣除其每月支出後，可還款金額為5,500元，台
    新銀行則提出分180期、零利率之還款方案等情，業經台新
    銀行函覆在卷。是抗告人之前開主張，尚非可採。而以抗告
    人所欠債權總額1,19萬9,759元，以每1月為1期，分180期（
    零利率）還款計算，抗告人每月應償還金額則約為6,665元
    （計算式：1,199,759÷180＝6,665，元以下四捨五入）。
    (二)扣除勞健保，抗告人每月平均收入為2萬5,125元〔計算式
    ：(27,339＋27,339＋27,339＋27,339＋22,339＋22,282＋2
    2,282＋22,434＋22,434)/9＝24,570，元以下四捨五入〕，
    此有薪資單在卷可憑，堪可採信。(三)關於抗告人每月必要支
    出部分，經查，1.抗告人主張其每月應分擔房租6,000元乙
    節，已提出租賃契約書為證，應可相信。2.抗告人主張其每
    月生活必要支出以內政部公布之臺灣省最低生活標準9,829
    元計算乙節，雖非不當，惟前開最低生活標準係以當地區1
    年平均每人消費支出60﹪訂定，又依96 年度家庭收支調查
    報告表4「家庭消費支出按型態分」記載，其中「房地租、
    水費、燃料和動力」之支出占23.5﹪，抗告人既已主張支出
    房租6,000元，則自應將前開9,829元中內之房租支出扣除，
    經查抗告人房租支出為6,000元，抗告人與其配偶每月分擔
    之電費1,179元、水費262元、瓦斯費為420元，合計1,861元
    乙節，業據本院調取本院98年度消債更字第90號卷查明，準
    此計算，抗告人之房租支出占前開「房地租、水費、燃料和
    動力」支出之76.3﹪〔計算式：6,000÷（6, 000＋1,8 61
    ）＝0.763〕，占前開家庭消費支出之17.9﹪（計算式：2
    3.5﹪×0.763＝0.179），是應自前開9,829元之支出中扣除
    1,759元（計算式：9,829×17.9﹪＝1,759，元以下四捨五
    入）之房租支出；又同表4內「娛樂教育及文化服務」之支
    出占全部支出之比例高達12.5﹪，抗告人既已負債，自應戮
    力清償，撙節非維持生命所必要之支出，對債權人始謂公平
    ，本院認前開項支出以9,829元之6﹪計算為適宜，是應自前
    開9,829元內再扣除6.5﹪即639元之支出。基上，除房租外
    ，抗告人個人之其他必要生活費用金額為7,431元（計算式
    ：9,829－1,759－639＝7,431）。抗告人復主張其子每月需
    生活費需支出5,580元，經核依抗告人陳報之支出項目以觀
    ，前開支出多為購買衣物支出，其數量顯然過高，且另外有
    關於「甘麥大棗湯」、「黃耆建中湯」亦難謂維持生活所必
    要，另關於沐浴乳、洗髮乳及乳液之使用，其單價亦過高，
    本院斟酌上情，認抗告人之子之生活費用應以4,500元為適
    當；抗告人又主張其子將受幼兒教育，將來每月必須支出教
    育費8,000元云云，惟幼兒教育並非義務教育，其支出並非
    必要，且抗告人任職之機關，實係其配偶為負責人之公司，
    而抗告人亦自承之前於工作時兼帶該子等語（見財產及收入
    狀況說明書），是抗告人自非不能繼續於工作時兼帶其子，
    況抗告人就前開支出為8,000元乙節，亦未舉證證明，自難
    採信。本院認為縱使抗告人有因工作，偶有不能照顧其子而
    須託育之情事，然依其先前陳報每月須託育而支出5,000元
    等情以觀，該費用亦應不高於每月5,000元。是就此部分之
    支出，抗告人應分擔部分至多4,750元（計算式：（4,500＋
    5,000）÷2＝4,750）。3.綜上，抗告人每月必要支出（含
    扶養費）金額應不大於1萬8,181元（計算式：6,000＋7,431
    ＋4,750＝18,181）。(四)抗告人每月收入2萬5,125元，扣除
    必要支出費用1萬8,181元，每月尚餘6,944元，顯可清償銀
    行所提之協商方案每月償還6,665元。綜上，自難認抗告人
    有不能履行協商方案之情事。此外，抗告人均未舉證證明其
    有何其他不可歸責於己之事由，致履行所成立之還款協議顯
    有重大困難，是其聲請本件更生，自未符合同條例第151條
    第5項、第6項所規定之要件，且該要件之欠缺又屬無從補正
    ，依前揭說明，自應駁回其更生之聲請。從而，原裁定為相
    同之認定，而駁回其更生之聲請，依法即無不合。抗告意旨
    猶執前詞指摘原裁定不當，求予廢棄另為裁定，為無理由，
    應予駁回。
五、據上論結，本件抗告為無理由，依同條例第15條，民事訴訟
    法第495條之1第1項、第449條第1項、第95條、第78條，裁
    定如主文。
中    華    民    國    98    年    9    月    30     日
                  民事第一庭    審判長法  官  林世芬
                                      法  官  周俞宏
                                      法  官  張鶴齡
以上正本係照原本作成。
本裁定不得再抗告。
中    華    民    國    98    年    9    月    30     日
                                      書記官  王博昭


司法院資訊處製作；財團法人民間司法改革基金會備份。
